【裁判字號】    94,訴,423
【裁判日期】    950327
【裁判案由】    妨害公務等
【裁判全文】
臺灣宜蘭地方法院刑事判決               94年度訴字第423號
    公  訴  人  臺灣宜蘭地方法院檢察署檢察官
    被      告  丁○○
    選任辯護人  柯士斌律師
                洪良凡律師
    被      告  乙○○
    選任辯護人  林世超律師
上列被告因妨害公務等案件, 經檢察官提起公訴（93年度偵字第
3575號、94年度偵字第185號），本院判決如下：
    主    文
丁○○連續故買贓物，處有期徒刑拾月。又損壞公務員職務上掌
管之物品，處有期徒刑參月。應執行有期徒刑壹年。
乙○○無罪。
    事    實
一、丁○○係三立汽車修理廠實際負責人，從事汽車修理業務已
    二十幾年，竟基於故買贓物之概括犯意，於民國九十三年夏
    天，明知不詳姓名者所持有之BMW汽車左後車門一片，係來
    源不明之盜贓物（該車門原係李木生所有，上方小玻璃下緣
    噴有車身號碼GJ82129、引擎號碼00000000，於八十八年四
    月二十七日上午七時許，在台北市○○區○○街與秀山路口
    失竊，車牌號碼為LK-9296），竟仍以不詳之價格向之買受
    ，俾供日後修理汽車之零件使用。同年十月七日，丁○○用
    其妻蔡素英之名義，以新台幣（以下同）十三萬元之代價，
    購得因肇事毀損之車牌號碼2N-8392號三菱牌1584CC自用小
    貨車一部（2001年份）後，明知不詳姓名者所持有之三菱牌
    1584CC、2002年份、箱式車身一部，係來源不明之盜贓物（
    原為陳本得所有，於九十三年十月十四日凌晨四時許前，在
    彰化市○○路一０七之二號前失竊，車牌號碼為9V-5977）
    ，竟復於同月中旬（十四日凌晨四時之後，二十七日前）間
    ，再以八萬元之價格，向不詳姓名者購入後，以借屍還魂之
    方式，將上開2002年份、箱式車身加裝於前開其所購得之車
    牌號碼2N-8392自小貨車上。嗣於九十三年十月二十七日經
    宜蘭縣警察局宜蘭分局偵查員廖志堅在前揭三立汽車修理廠
    發現上揭懸掛2N-8392自小貨車之車輛車體有異（為2002年
    份），於經徵得丁○○之同意交由依法有執行查贓職務之公
    務員偵查員廖志堅掌管，俾供查證，詎丁○○深怕遭被害人
    指認出所變造之贓車，竟於九十三年十一月一日下午七時三
    十分在宜蘭分局製作警詢筆錄後，轉至該分局地下室上開
    2N-8392自小貨車停放處，破壞該車較容易辨識之特徵「後
    保險桿腳踏板」、「倒車雷達感應器」、「玻璃隔熱紙」等
    物，損壞公務員職務上所掌管之物品。嗣經廖志堅於製作丁○○警詢筆錄結束約二十分鐘後，至地下室時發現丁○○在
    擦拭該車，並查悉上情。
二、案經宜蘭縣警察局宜蘭分局報請台灣宜蘭地方法院檢察署檢
    察官偵查起訴。
    理    由
壹、程序部分：
    本件公訴人引以為被告丁○○、乙○○犯罪之證據：證人即
    明台產物保險公司宜蘭縣羅東營業處課長柏蔭森、證人甲○○、陳本得於警詢之陳述及汎德股份有限公司證明函，均屬
    被告以外之人於審判之言詞及書面陳述，依刑事訴訟法第一
    百五十九條第一項之規定，除法律有規定者外，不得作為證
    據，本院審酌上開被告以外之人於審判外之陳述，尚無「除
    法律有規定者外」之例外情形，爰排除其證據之容許性。其
    餘本件所引用被告以外之人於審判之言詞及書面陳述之證據
    ，檢察官及被告於本院調查證據時均無異議，本院審酌該證
    據作成之情況，認為均適於為本件認定事實之依據，依刑事
    訴訟法第一百五十九條之五第二項之規定，均有證據能力。
貳、被告丁○○有罪部分：
一、訊據被告丁○○否認有故買贓物及損壞公務員職務上掌管物
    品之犯行，辯稱：該三菱牌2002年份之箱式車體，係伊向不
    認識之蔡立克以八萬元所購買，蔡某保證車子來源絕無問題
    ，嗣後會將車籍報廢資料寄來，但之後並未寄來，又該BMW
    車門係伊以六萬元之代價向乙○○取得，伊並曾請戊○○向
    監理站查詢，並無問題，伊並不知是贓物，又伊至宜蘭分局
    地下室，係向另一名警員借抹布擦拭該車，伊並未破壞該
    2N-8392自小貨車之「後保險桿腳踏板」、「倒車雷達感應
    器」、「玻璃隔熱紙」等物云云。
二、經查：
    （一）、被告丁○○於九十三年十月二十七日警詢時供稱：
            修復該車輛（指2N-8392）的汽車材料來源是伊向
            板橋市祥發汽車材料行購買的，伊可提供材料來源
            證明等語。（參見警卷A第5頁筆錄）旋於九十三年
            十一月一日警詢時則改稱：該9V-5977自小貨車係
            伊向一綽號「黑仔」男子以八萬元購得該車之報廢
            車體，警方在車身號碼處發現遭人切割重新焊接，
            是伊將車號2N-8392號的車身號碼00000000以焊接
            方式接合無誤，「黑仔」告知會補上汽車買賣合約
            書給伊等語。（參見警卷A10、11、12頁筆錄）嗣
            於偵查中檢察官九十四年二月二十五日訊問時供稱
            ：該車體是伊向蔡立克買的，沒有車牌，價格八萬
            ，沒有報廢證明等語，並提出汽車買賣合約書一紙
            以佐其說。（參見9322年度偵字第3575卷第17頁筆
            錄及19頁合約書）惟依被告丁○○上揭所供該拼裝
            於2N-8392號汽車上之車體來源，前後不一，已難
            採信；且依被告丁○○所提出與蔡立克所訂立之汽
            車買賣合約書，其訂約日期為93年10月19日，其上
            並載有「PS:三菱菱利廂型銀色報廢車殼一部」，
            而被告丁○○於前揭九十三年十月二十七日及同年
            十一月一日警詢時，竟均未提出該買賣合約書及陳
            明該車體係向蔡立克購買，甚且供稱「黑仔」告知
            會補合約書給伊及沒有報廢證明等語，其所稱要與
            事理有違，顯見其嗣後改稱係向蔡立克所購得云云
            ，並提出汽車買賣合約書一紙，顯係臨訟編飾，要
            無可採。又前揭三菱牌1584CC、2002年份，車號
            9V-5977自小貨車之車體，原為陳本得所有，於九
            十三年十月十四日凌晨四時許前，在彰化市○○路
            一０七之二號前失竊，業據被害人陳本得於本院審
            理中結證明確，並有贓物認領保管單一紙、照片六
            張及彰化縣警察局車輛車牌協尋（尋獲）電腦輸入
            單一紙可證，足徵該車體確屬盜贓物。又九十三年
            十月二十七日宜蘭縣警察局宜蘭分局偵查員廖志堅
            在前揭被告丁○○之三立汽車修理廠發現上揭懸掛
            2N-8392自小貨車之車輛車體有異（為2002年份）
            ，於經徵得被告丁○○之同意，交由依法有執行查
            贓職務之公務員偵查員廖志堅掌管，俾供查證，詎
            被告丁○○竟於九十三年十一月一日下午七時三十
            分在宜蘭分局製作警詢筆錄結束後，轉至該分局地
            下室上開2N-8392自小貨車停放處，破壞該車較容
            易辨識之特徵「後保險桿腳踏板」、「倒車雷達感
            應器」、「玻璃隔熱紙」等物，損壞公務員職務上
            所掌管之物品，嗣經廖志堅於製作被告丁○○警詢
            筆錄結束約二十分鐘後，至地下室時發現被告鄭定
            釧在擦拭該車，而查悉上情等情，業據證人廖志堅
            於本院審理中結證綦詳。且被告丁○○於當日至宜
            蘭分局製作筆錄前，才剛從地下室上樓，當時車子
            並無異狀，後來下樓發現被告丁○○在車旁，車子
            就完全不一樣，好幾面車窗的隔熱紙都被撕下來，
            倒車雷達被拔下，腳踏板上黑色塑膠墊被破壞，被
            告丁○○當時向其坦承係其毀損等情，亦據證人廖
            志堅於本院審理中結證明確。參之被告丁○○於警
            詢時亦坦承該車之倒車雷達及後保險桿踏板，係其
            不慎損壞等語（參見警卷A11頁倒數第10-13行筆錄
            ）。益徵被告丁○○所辯該車之毀損並非其所為云
            云，要無足採。至證人廖志堅雖另證稱現場並未發
            現被告丁○○破壞該車後遺留之物品等語，惟證人
            廖志堅當時因另有要公，需前往花蓮出差，故未詳
            查，已據證人廖志堅於本院結證明確，故雖未當場
            查獲遭被告丁○○破壞之該車物品，仍不得據以反
            推被告丁○○確未損壞該車之事實。此外並有
            2N-8392車身號碼套印、汽車新領牌照登記書、汽
            車出廠與貨物稅完稅照證、蔡素英名義之汽車行車
            執照影本各一紙附卷足憑。
    （二）、前揭BMW汽車左後車門一片，原係李木生所有，上
            方小玻璃下緣噴有車身號碼GJ82129、引擎號碼
            00000000，於八十八年四月二十七日上午七時許，
            在台北市○○區○○街與秀山路口失竊，車牌號碼
            為LK-9296等情，有台北市政府警察局北投分局車
            輛車牌協尋（尋獲）電腦輸入單及汽車各項異動登
            記書附卷可稽，及扣案之BMW車門可憑；且依證人
            即BMW汽車宜蘭總代理鑑識人員丙○○於本院審理
            中結證稱：該車門確定是BMW出廠之車門，其上方
            小玻璃下緣之車身及引擎號碼係後來其他廠商噴上
            去之防盜號碼，依上面號碼可以確認係LK-9296的
            車門等語，足認該BMW之車門確屬盜贓物，應堪認
            定。被告丁○○雖辯稱上揭BMW車門係伊以六萬元
            之代價向乙○○取得，由甲○○拖吊至伊倉庫，伊
            並曾請戊○○向監理站查詢，並無問題，伊並不知
            是贓物云云。然查，被告丁○○所辯該車門係向被
            告乙○○購得等情，並無可採，詳後理由五、（二
            ）、（三）、（四）所述。從而證人甲○○、藍清
            潭於本院所為之證言，均不足為被告丁○○有利之
            證明。
    （三）、綜上所述，再參之被告丁○○自承從事汽車修理業
            務已二十幾年，衡情其對任何汽車或汽車零件之買
            賣，均當審慎行事，當無對來源不明之汽車或汽車
            零件，向素昧平生之人率予買進之理，足見被告鄭
            定釧對其向不詳姓名者購入之前揭BMW車門及車號
            9V-5977自小貨車之車體，均屬來源不明之盜贓物
            ，應有所認識仍予故買之事實，應堪認定。從而事
            證明確，被告丁○○前揭故買贓物及損壞公務員職
            物上掌管之物品之犯行，應均堪予認。
三、核被告丁○○明知係來源不明之盜贓物，仍予以故買之，其
    所為係犯刑法第三百四十九條第二項之故買贓物罪；其對於
    公務員職務上掌管之物品予以損壞，核其所為係犯刑法第一
    百三十八條之損壞公務員務上掌管之物品罪。被告丁○○先
    後二次故買贓物之犯行，其時間緊接，所犯罪名基本構成要
    件相同，顯係基於概括之犯意反覆為之，應依連續犯之規定
    論以一罪，並加重其刑。被告丁○○所犯上開故買贓物罪及
    損壞公務員職務上掌管物品罪，犯意各別，罪名互異，應予
    分論併罰。爰審酌被告連續故買贓物及損壞公務員職務上掌
    管物品之犯罪動機、目的、手段、對被害人與社會、國家法
    益所生之危害及犯罪後仍飾詞卸責之態度等一切情狀，量處
    如主文所示之刑，並定其應執行刑。
貳、被告乙○○無罪部分：
一、公訴意旨略以：被告乙○○意圖為自己不法之所有，於民國
    88年4月27日上午7時許，在台北市○○區○○街與秀山路口
    ，竊取車牌號碼LK-9296號BMW牌自小客車一部，因認被告乙○○涉犯刑法第三百二十條第一項之竊盜罪嫌云云。
二、按犯罪事實應依證據認定之，無證據不得推定其犯罪事實，
    刑事訴訟法第一百五十四條第二項定有明文。又認定犯罪事
    實所憑之證據，雖不以直接證據為限，間接證據亦包括在內
    ；然而無論直接或間接證據，其為訴訟上之證明，須於通常
    一般之人均不致有所懷疑，而得確信其為真實之程度者，始
    得據為有罪之認定，倘其證明尚未達到此一程度，而有合理
    之懷疑存在時，無從為有罪之確信，自不得遽為有罪之判決
    ，最高法院七十六年臺上字第四九八六號判例意旨闡述甚明
    。
三、訊據被告乙○○否認有上揭竊盜之犯行，辯稱：伊確曾於九
    十三年間將友人林志隆因借款未還錢而押在伊處之一部BMW
    汽車出售予被告丁○○，惟該車有車牌，被告丁○○遭警查
    獲之上方小玻璃下緣噴有車身號碼GJ82129、引擎號碼
    00000000之車門，並非伊出售予丁○○之BMW汽車上之車門，
    伊並未竊取 LK-9296號BMW自小客車等語。
四、本件公訴人認被告乙○○涉犯刑法第320條第1項之竊盜罪嫌
    ，無非係以前揭查獲之該車門上方小玻璃下緣噴有車身號碼
    GJ82129、引擎號碼00000000，而該車身號碼係前揭LK-9296
    號BMW自小客車上之號碼，原係李木生所有，於八十八年四
    月二十七日上午七時許，在台北市○○區○○街與秀山路口
    失竊、李木生之失竊報案資料、共同被告丁○○供稱該車門
    係向被告乙○○購得之BMW車輛上拆卸、證人甲○○證稱九
    十三年夏天乙○○託其拖吊一部BMW車給丁○○，為其重要
    論據。
五、經查，（一）前揭查獲之該車門上方小玻璃下緣噴有車身號
    碼GJ82129、引擎號碼00000000，而該車身號碼係前揭
    LK-9296 號BMW自小客車上之號碼，原係李木生所有，於八
    十八年四月二十七日上午七時許，在台北市○○區○○街與
    秀山路口失竊等情，固有台北市政府警察局北投分局車輛協
    尋電腦查尋輸入單在卷可稽，並經證人即BMW汽車宜蘭總代
    理鑑識人員丙○○於本院審理中結證明確，惟此僅得證明上
    開車輛上之車門確有失竊之事實，尚難據以推論該車即為被
    告乙○○所竊取。（二）共同被告丁○○於偵查中及警詢時
    ，雖均供稱該車門係從被告乙○○所購得之BMW車輛上拆卸
    下來等語。惟查共同被告丁○○於九十三年十一月三日警詢
    時供稱：該車門係向收廢鐵之年籍不詳男子購得，伊無法提
    供證明給警方等語（參見警卷A第14頁筆錄最後一行），旋
    於九十三年十一月三十日警詢時供稱：「該車門係廣大吊車
    （指證人甲○○）將整部車含車牌〔X5-****確實車號我忘
    記了〕吊至我所承租的宜蘭縣礁溪…」等語（參見警卷Ｂ第
    4頁筆錄最末一行），嗣於偵查中則改稱：「去年夏天他（
    指乙○○）拿來給我，用吊車吊來，沒有牌照…」等語（參
    見偵字第185號卷第17頁筆錄），足見共同被告丁○○就該
    車門之來源及是否有車牌等情，前後所供不一，已難採信。
    （三）證人甲○○於本院審理中固證稱：九十三年夏天被告
    乙○○有告知伊被告丁○○要伊將一部BMW E34型車吊至丁○○之倉庫，該車當時好像有車牌，伊無法確定伊所拖吊之
    車輛即為本件車門之車輛等語（參見本院卷78、79頁審理筆
    錄），核與共同被告丁○○供稱證人甲○○自被告乙○○處
    拖吊一部BMW汽車至其倉庫等情相符。然查，證人甲○○所
    拖吊至共同被告丁○○倉庫之車輛，是否即為共同被告丁○○向被告乙○○購買之車輛，證人甲○○並無法確定，惟該
    車有車牌，業據證人甲○○證明在卷，參酌被告丁○○於前
    揭警詢時亦供稱該車含車牌X5-****確實車號伊忘記了等語
    ，及被告乙○○亦供稱其出售予被告丁○○之BMW汽車當時
    有車牌等語，堪信共同被告丁○○向被告乙○○所購得之
    BMW汽車，應非該扣案上開BMW車門之LK-9296汽車。（四）
    至證人戊○○於本院審理中結證稱：九十三年夏天丁○○有
    請其以車身號碼代向監理站查詢一部BMW車有無欠稅或違規
    ，經查是沒有違規及欠稅，如果該車有登錄失竊資料監理站
    會一併告知等語（參見本院卷128-130頁），雖足證共同被
    告丁○○確曾委託證人戊○○向監理站查詢一部BMW汽車有
    無欠稅及違規之事實，惟此益足反證被告丁○○所委託證人
    戊○○查詢之BMW汽車，應非前揭李木生所失竊之
    LK-9296BMW汽車，蓋李木生所失竊之前揭BMW汽車，於八十
    八年四月二十二日八時三十分，即經台北市政府警察局北投
    分局輸入紀錄失竊，有該分局車輛協尋電腦輸入單影本附卷
    足憑，苟被告丁○○所委託證人戊○○查詢之車輛為前揭李
    木生所失竊之車輛，則依當時已輸入電腦失竊紀錄之資料，
    證人戊○○應會獲監理站人員告知該車已報失竊之資料，並
    轉知被告丁○○。足徵共同被告丁○○供稱該扣案之BMW汽
    車車門係向被告乙○○購買云云，應無足採。此外復無其他
    積極證據足資證明被告乙○○有何公訴人所指之竊盜犯行，
    其犯罪應屬不能證明，自應為無罪之諭知。
據上論斷，應依刑事訴訟法第二百九十九條第一項前段、第三百
零一條第一項，刑法第五十六條、第一百三十八條、第三百四十
九條第二項、第五十一條第五款，罰金罰鍰提高標準條例第一條
前段，判決如主文。
本案經檢察官賴慶祥到庭執行職務
中    華    民    國    95   年    3     月    27     日
                  刑事第三庭審判長法  官  黃永勝
                                  法  官  林楨森
                                  法  官  陳嘉年
以上正本證明與原本無異。
如不服本判決應於收受本判決後10日內向本院提出上訴書狀，其
未敘述上訴理由者，並得於提起上訴後10日內向本院補提理由書
狀(均須按他造當事人之人數附繕本)「切勿逕送上級法院」。
                                  書記官  陳淑宜
中    華    民    國    95    年    3     月    27    日
刑法第一百三十八條、第三百四十九條第二項


司法院資訊處製作；財團法人民間司法改革基金會備份。
